---
title: "Projeto Recursos Computacionais"
subtitle: "Teste de hipóteses e regressão com lasso"
author: "Murilo Vieira Loro e João Denardin"
institute: "RStudio"
date: "(updated: `r Sys.Date()`)"
output:
  xaringan::moon_reader:
    lib_dir: libs
    nature:
      highlightStyle: github
      highlightLines: true
      countIncrementalSlides: false
---
```{css}

body {
 text-align: justify;
 
 }
```
---
# **Introdução**
&nbsp;&nbsp;&nbsp;&nbsp;&nbsp;&nbsp;A temperatura do ar na superfície é um elemento importante para compreender as interações entre solo, planta e atmosfera. O estudo teve por objetivo identificar as relações das variáveis geográficas com a temperatura máxima mensal do ar e identificar meses com Tmax similares. Foram utilizados dados de temperatura máxima mensal, altitude, latitude e longitude de 94 estações meteorológicas localizadas na região subtropical do Brasil (Rio Grande do Sul, Santa Catarina e Paraná).  
&nbsp;&nbsp;&nbsp;&nbsp;&nbsp;&nbsp;Para compreender as associações lineares entre as variáveis utilizou-se a análise de regressão múltipla com lasso. A identificação dos meses com Tmax médias similares foram realziadas por meio do teste t de Student. A altitude, latitude e longitude determinam, nesta ordem, a expressão da Tmax na região subtropical do Brasil. Regiões subtropicais de maiores altitudes localizadas ao norte e ao oeste tendem a maiores magnitudes de Tmax.
---
```{r, warning=FALSE, echo=FALSE, message=FALSE}
library(tidymodels)
library(tidyverse)
library(ISLR) # LIVRO: introduction statistical learning
library(vip)
library(skimr)
library(dplyr)
library(glmnet)
```

```{r, warning=FALSE, echo=FALSE, message=FALSE}
library(readxl)
Sul3 <- read_excel("C:/Users/Usuario/Desktop/Murilo_Altitude_Tmax/Dados/Sul.xlsx", sheet = "Planilha3")
dados <- Sul3
```
class: center, middle
#**Resultados e Discussão**
---
**Análise descritiva dos dados de temperatura máxima mensal do ar**
```{r, echo=FALSE, warning=FALSE, message=FALSE}
desc <- dados |> 
  dplyr::select(Jan, Fev, Mar, Abr, Mai, Jun, Jul, Ago, Set, Out, Nov, Dec)

metan::desc_stat(desc, stats = ("mean, cv")) |>
  DT::datatable()
  
```
---
class: center, middle
# Teste de hipóteses
---
class: center, middle
O objetivo do teste de hipótese, neste trabalho, foi evidenciar se a média da Tmax diferencia-se entre os meses do ano. Para isso, definiu-se as semguintes hipóteses:
$$
\begin{cases}
H_0: \textrm{As médias são iguais.}\\
H_1: \textrm{As médias são diferentes.}
\end{cases}
$$
Para a decisão de aceitar ou rejeitar $H_0$, utilizou-se o valor de $\alpha$ = 5%.
Assim, para um $p-valor$ inferior a 0,05, rejeita-se  $H_0$, enquanto para um $p-valor$ superior a 0,05 aceita-se $H_0$.
---
class: center, middle
Em todos os testes de hipótese para médias de Tmax entre os meses, avaliaram-se:
### p-value e intervalo de confiança (95%).
Embora, utilizados, não foram apresentados em todos os testes realziados, mas, a fim de exemplo segue o teste abaixo:
```{r}
teste1 <- t.test(dados$Jan, dados$Fev) 
```
$p-value$ = `r teste1$p.value`   
$IC$= `r teste1$conf.int`  
Média de Jan x Média de Fev  
    28.88900  28.81135 
---
class: center, middle
## Testes de hipóteses entre as médias de Tmax dos meses
```{r}
teste1 <- t.test(dados$Jan, dados$Fev) 
teste2 <- t.test(dados$Jan, dados$Dec)
teste3 <- t.test(dados$Dec, dados$Fev)
```
O teste t entre as média de Tmax de Janeiro *vs* Fevereiro, Janeiro *vs* Dezembro e Dezembro *vs* Fevereiro  não se diferenciam estatísticamente a 5% de probabilidade de erro, observado pelo valor de $p-$value `r teste1$p.value`, `r teste2$p.value`, `r teste3$p.value`, respectivamente).
---
class: center, middle 
```{r}
teste4 <- t.test(dados$Mar, dados$Nov)
```
Foi possível evidenciar, a partir do teste t, que a Tmax de novembro *vs* a Tmax de março se diferenciam estatisticamente (`r teste4$p.value`).

```{r}
teste5 <- t.test(dados$Nov, dados$Abr)
```
Do mesmo modo, observou-se que a Tmax entre os meses de novembro e abril, diferenciam-se significativamente pelo teste t (`r teste5$p.value`)
---
class: center, middle
```{r}
teste6 <- t.test(dados$Abr, dados$Out)
```
Por outro lado, evidenciou-se que a Tmax dos meses de abril e outubro não se diferenciam devido a um p-valor superior a 5% (`r teste6$p.value`) Logo, pode-se inferir que a Tmax entre estes meses são muito similares.

```{r}
teste7 <- t.test(dados$Out, dados$Set)
teste8 <- t.test(dados$Set, dados$Ago)
```
Embora a proximidade entre os meses de agosto, setembro e outubro, as médias entre esses tres meses diferenciaram-se estatisticamente. 

```{r}
teste9 <- t.test(dados$Ago, dados$Mai)

```

```{r}
teste10 <- t.test(dados$Jul, dados$Jun)
```
Já as medias de Tmax entre agosto *vs* maio e entre julho *vs* junho são consideradas iguais de acordo com o teste t, com valores de p-value igual a `r teste9$p.value`e `r teste10$p.value`, respectivamente.
---
class: center, middle
Portanto, foi possível agrupar meses em que as médias de Tmax do ar são similares. Assim, observa-se que os grupos foram formados por:
class: center, middle
###Dezembro, janeiro e fevereiro
###Março
###Novembro
###Abril e outubro
###Setembro
###Agosto e maio
###Junho e julho
---
# Regressão linear múltipla com lasso

Posteriormente aos testes de hipótese, os dados foram divididos em dados de treino e dados de teste.
```{r, warning=FALSE, echo=TRUE,message=FALSE}

set.seed(1)

auto_quebra <- initial_split(dados)
auto_treino <- training(auto_quebra) 
auto_teste <- testing(auto_quebra)

```
---
Utilizou-se a Tmax do mês de **novembro** como variável dependente, e **Alt**, **Lat** e **Long** como variáveis preditoras.
```{r, warning=FALSE, echo=TRUE,message=FALSE}
auto_receita <- recipe(Nov ~ ., data = auto_treino) |> 
  step_rm(Jan, Fev, Mar, Abr, Mai, Jun, Jul, Ago, Set, Out, Dec) |> 
  step_log(all_numeric(), -all_outcomes()) |> 
  step_normalize(all_numeric(), -all_outcomes()) |> 
  step_dummy(all_nominal()) |> 
  step_zv(all_predictors()) |> 
  step_corr(all_predictors())
```
---
Aplicou-se a análise de **regressão linear múltipla com lasso**
```{r, warning=FALSE, echo=TRUE,message=FALSE}
auto_modelo <- linear_reg(
  penalty = tune(), # lambda, vamos otimizar o lambda, se usar zero, vai ser a reg normal
  mixture = 1 # índice 1 indica que vai ser regressão com LASSO
) |>  
  set_engine("glmnet") |> 
  set_mode("regression")

```

```{r, warning=FALSE, echo=FALSE,message=FALSE}
auto_workflow <- workflow() |>  
  add_model(auto_modelo) |> 
  add_recipe(auto_receita)
```
---
Para a validação cruzada, utilizou-se 70 partições do conjunto de dados. Isso indica, que o conjunto de dados de treino foi particionado de 1 em uma unidade para a validação cruzada.
```{r, warning=FALSE, echo=TRUE,message=FALSE}
auto_cross_validation <- vfold_cv(auto_treino, v =2)
```

```{r, warning=FALSE, message=FALSE, echo=FALSE}
tunagem <- tune_grid(
  auto_workflow, 
  auto_cross_validation,
  grid = 100,
  metrics = metric_set(rmse, mape, rsq),
  control = control_grid(verbose = TRUE, allow_par = FALSE))
```
---
class:center, middle

### Erro Percentual Absoluto Médio (MAPE) e Raiz do erro quadrático médio (RMSE) em função do ajuste de lambda.

```{r,warning=FALSE, echo=FALSE,message=FALSE }

autoplot(tunagem)
show_best(tunagem, "mape", n=1)

```

```{r, warning=FALSE, echo=FALSE,message=FALSE}
auto_workflow <- auto_workflow |>  
  finalize_workflow( 
    select_best(tunagem, "mape"))
```

```{r, warning=FALSE, echo=FALSE,message=FALSE}
auto_modelo_final <- auto_workflow |> 
  fit(data = auto_treino)

```
---
class: center, middle
###Contribuição de cada variável para a expressão da variável resposta:

```{r, warning=FALSE,message=FALSE, echo=FALSE, fig.heigth=8}
vip::vi(auto_modelo_final$fit$fit) |> # em vermelhos, betas negativos, em azul, positivos
  mutate(
    abs_importance = abs(Importance),
    Variable = fct_reorder(Variable, abs_importance)
  ) |> 
  ggplot(aes(x = abs_importance, y = Variable, fill = Sign)) +
  geom_col()

```
---
class: center, middle
### Modelo de regressão linear múltipla com lasso, considerando dados padronizados

```{r, warning=FALSE, echo=FALSE,message=FALSE}
vip::vi(auto_modelo_final$fit$fit)

broom::tidy(auto_modelo_final$fit$fit) |> view()
```
---
class: center, middle
### Importância dos coeficientes de beta em função da escolha dos valores de lambda.
```{r, warning=FALSE, echo=FALSE,message=FALSE}
auto_modelo_final$fit$fit$fit$beta |> 
  as.matrix() |> 
  t() |> 
  as.tibble() |> 
  mutate(
    lambda = auto_modelo_final$fit$fit$fit$lambda
  ) |> 
  pivot_longer(
    c(-lambda),
    names_to = "Variáveis Consideradas",
    values_to = "Importância dos betas"
  ) |> 
  ggplot(aes(x = lambda, y = `Importância dos betas`, colour = `Variáveis Consideradas`)) +
  geom_line(size = 2) +
  geom_vline(xintercept =0.0216, color="blue")+
  #geom_vline(xintercept = 0.1, colour = "red", linetype = "dashed", size=4) +
  scale_x_log10() +
  theme_minimal()
```
---
class: center, middle
#APRESENTAÇÃO DOS RESULTADOS COM DADOS NÃO PADRONIZADOS
---
### Modelo da regressão linear múltipla sem o lasso considerando a Tmax mensal do mês de Novembro.

 $$y = 10,741 - 0,003Alt -  0,787Lat + 0,765Long $$
### Modelo da regressão linear múltipla com lasso considerando a Tmax mensal do mês de Novembro. 
 $$y = 9,67 - 0,00346Alt -  0,777Lat + 0,778Long $$
---
##Aplicação prática da modelagem dos dados

Por exemplo, para realizar uma previsão da Tmax no mes de **novembro** em uma região com **100 metros de altitude**, localizada a **28.012 de latitude** e **52,145 de longitude**, basta aplicar estas informações aos modelos.

###Sem lasso:
$$y = 10,741 - 0,003 . 100 - 0,787 . 28,012 + 0,765 . 52,145 $$
Assim, a Tmax estimada para esta região no mês de novembro será 28,90°C

###Com lasso:
$$y = 9,67 - 0,00346 . 100 -  0,777 . 28,012 + 0,778 . 52,145 $$
Assim, a Tmax estimada para esta região no mês de novembro será 28,12°C

---
Árvore de toma de decisão

```{r, warning=FALSE, echo=FALSE,message=FALSE}
library(party)
attach(dados)
predict <- dados |> 
  dplyr::select(Nov, Alti, Long, Lat)

tree<- ctree(Nov~., predict)

```
---
class:center, middle
```{r, warning=FALSE, echo=FALSE,message=FALSE}

plot(tree, type="simple")


```
